【裁判字號】    99,訴,233
【裁判日期】    990714
【裁判案由】    強盜等
【裁判全文】
臺灣嘉義地方法院刑事判決               99年度訴字第233號
公  訴  人  臺灣嘉義地方法院檢察署檢察官
被      告  丁○○
指定辯護人  黃逸柔律師
上列被告因強盜案件，經檢察官提起公訴（98年度偵字第3468號
），本院判決如下：
    主  文
丁○○共同犯強盜罪而有刑法第三百二十一條第一項第一、二、
三款之情形，累犯，處有期徒刑柒年陸月。
    犯 罪 事 實
一、丁○○（綽號「雞仔」）前因違反藥事法案件，經本院於民
    國82年12月13日，以82年度訴字第793號判決判處有期徒刑1
    年確定，又因違反麻醉藥品管理條例案件，經本院於83年2
    月3日，以82年度訴字第988號判決判處有期徒刑5年4月確定
    ，前揭2罪經裁定應執行有期徒刑6年，經執行後假釋出監，
    然假釋遭撤銷，應執行殘刑有期徒刑3年9月21日，又因違反
    麻醉藥品管理條例等案件，經本院於85年11月1日，以85年
    度訴字第466號判決判處應執行有期徒刑5年5月確定，再因
    違反動產擔保交易法案件，經本院於93年12月16日，以93年
    度嘉簡字第913號判決判處有期徒刑3月確定，前揭各罪復經
    減刑裁定並接續執行，於96年7月16日徒刑執行完畢出監。
    詎仍不知悔改，復意圖為自己不法之所有，基於竊盜之犯意
    ，於97年12月1日夜間之凌晨6時許，駕駛向不知情之張文明
    借用之車牌號碼VO-8200號自用小客車，攜帶客觀上足對人
    之生命、身體、安全構成威脅，具有危險性而可作為兇器使
    用之刀子1支（非槍砲彈藥刀械管制條例之管制刀械），先
    至嘉義市○○路橋下，搭載因向其購買第1級毒品海洛因而
    相識，綽號「阿六」之甲○○，在車上無償提供海洛因供其
    施用（丁○○所涉轉讓、販賣第1級毒品等罪嫌，由檢察官
    另案偵辦），復與甲○○謀議一同前往嘉義縣民雄鄉豐收村
    196-5號乙○居所，竊取財物，甲○○即意圖為自己不法之
    所有，與丁○○共同基於竊盜之犯意聯絡，先將前開自用小
    客車車牌號碼之「8」遮住，至上址後，由甲○○踰越後方
    浴室窗戶之安全設備進入屋內，開啟前門讓手持刀子之丁○○進屋，2人進入臥室後，原本在床上熟睡之乙○因而驚醒
    ，丁○○及甲○○見狀，即基於強盜之犯意，由丁○○持前
    揭刀子，抵住乙○之鼻子強押之，喝令交出財物，以此強暴
    方法，至使乙○不能抗拒，再由甲○○打開未上鎖之保險箱
    ，並搜刮現場財物，強取乙○所有之新臺幣（下同）10,000
    元、人民幣4,000元、手錶2支、仿LV背包、仿LV皮夾各1只
    ，得手後由無犯意聯絡之真實姓名、年籍不詳成年男子駕駛
    上揭自用小客車搭載丁○○、甲○○逃逸離去（甲○○所涉
    加重強盜罪嫌由檢察官另行偵辦）。嗣經乙○報警，循線查
    知上情。
二、案經嘉義縣警察局民雄分局報告臺灣嘉義地方法院檢察署檢
    察官偵查起訴。
壹、程序事項
一、按刑事訴訟法新制採改良式當事人進行主義，為保障被告防
    禦權及維護直接審理與言詞審理原則，刑事訴訟法第159條
    第1項規定：「被告以外之人於審判外之言詞或書面陳述，
    除法律有規定者外，不得作為證據」，酌採英美法之傳聞法
    則。復於第159條之1至第159條之4增設例外規定，以應實務
    需要，俾符實體真實發現之訴訟目的。本件證人丙○○於警
    詢之證述，為被告以外之人於審判外之陳述，屬傳聞證據，
    而被告之指定辯護人於本院行準備程序時已就上開供述之證
    據能力提出爭執（見本院卷第47頁），經審酌該陳述內容，
    並考量證人於本院審理時業經傳喚到庭具結作證，並經檢、
    辯雙方為交互詰問，認上開證人於警詢時之陳述，尚非為證
    明本件犯罪事實之存否所必要者，而與刑事訴訟法第159條
    之2或第159條之3所定情形不相符合，復查無其他得例外取
    得證據能力之法律依據，是依刑事訴訟法第159條第1項規定
    ，該項證據方法應予排除，不得作為本案證明被告有罪之依
    據，惟仍得作為彈劾證人於本院審理時所為陳述之憑信性。
二、另按被告以外之人於偵查中向檢察官所為之陳述，除顯有不
    可信之情況者外，得為證據，刑事訴訟法第159條之1第2項
    定有明文。本件證人甲○○、丙○○於偵查中經具結所為證
    言，固屬被告以外之人於審判外之言詞陳述，惟係於自由意
    志下所為陳述，並經具結，自無顯不可信之情形，依刑事訴
    訟法第159條之1第2項規定，均應有證據能力。
三、又被告以外之人（包括證人、鑑定人、告訴人、被害人及共
    同被告等）於檢察事務官、司法警察官或司法警察調查中所
    為之陳述，與審判中不符時，其先前之陳述具有較可信之特
    別情況，且為證明犯罪事實存否所必要者，得為證據，刑事
    訴訟法第159條之2已有明定。所謂「前後陳述不符」之要件
    ，應就前後階段之陳述進行整體判斷，以決定其間是否具有
    實質性差異，惟無須針對全部陳述作比較，陳述之一部分有
    不符，亦屬之。至於所稱「較可信之特別情況」之情形，亦
    應就前後陳述時之各種外部情況進行比較，以資決定何者外
    部情況具有可信性。若陳述係在特別可信之情況下所為，則
    虛偽陳述之危險性即不高，雖係審判外陳述，仍得承認其有
    證據能力。本件證人即共同正犯甲○○於98年5月5日警詢時
    證述：與被告一同進入上址，被告持刀進入後，發現被害人
    在屋內，遂叫該名女子不要動，伊開啟未上鎖之保險箱，搜
    刮財物，得手後離去等語（見偵查卷第33頁），然於本院審
    理時卻具結證述：當時以為一同進屋之人為被告，但實際係
    丙○○等語（見本院卷第82頁），即甲○○於警詢及法院審
    理時對於丁○○是否一同進入屋內之陳述，有前後不一致之
    情形。本院審酌甲○○並未陳稱其於警詢中受有強暴、脅迫
    或其他不自由陳述之情形（見本院卷第87頁），其於警詢中
    所為之陳述具有任意性，應無疑義，復參酌其於警詢中之證
    述距案發日較近，當時記憶自較深刻，可立即反應所知，不
    致因時隔日久而遺忘案情，且未直接面對被告，較無來自被
    告或其他成員同庭在場之壓力而出於虛偽不實之指證，亦無
    事後串謀而故為迴護被告之機會，且與偵查中經具結之證詞
    相同（詳下述）。是本院認甲○○於警詢之證述，客觀上應
    具有較可信之特別情況，且基於發見真實之需求，亦為證明
    犯罪事實之存否所必要，本院斟酌上開供述證據之取得過程
    並無瑕疵，且與本案待證事實間具有相當之關聯性，以之作
    為本案斷罪之事證尚無不當，其於警詢所為陳述符合刑事訴
    訟法第159條之2之情形而有證據能力。
四、再者，被告以外之人於審判外之陳述，雖不符前4條（即刑
    事訴訟法第159條之1至之4）之規定，而經當事人於審判程
    序同意作為證據，法院審酌該言詞陳述或書面陳述作成時之
    情況，認為適當者，亦得為證據；當事人、代理人或辯護人
    於法院調查證據時，知有第159條第1項不得為證據之情形，
    而未於言詞辯論終結前聲明異議者，視為有前項之同意，此
    觀刑事訴訟法第159條之5規定甚明。本件公訴檢察官、被告
    及其指定辯護人於本院準備程序及審理時對於證人即被害人
    乙○於警詢之證述及其他相關具傳聞性質之證據資料（詳如
    下述），均表示同意作為本案之證據，且迄於言詞辯論終結
    前皆未聲明異議。本院審酌前揭證人之陳述及證據資料作成
    時之情況，核無違法取證或其他瑕疵，認為以之作為證據為
    適當，自得作為證據。
貳、實體事項
一、訊據被告丁○○，固坦承於上揭時間，至被害人居所竊取財
    物得手等節，然矢口否認有何強盜犯行，辯稱：當日駕車搭
    載甲○○及丙○○至上址，伊提議竊取財物，由其等進入屋
    內，以為屋內無人，未提供任何兇器，不知其等持以兇器強
    取財物，伊未進入屋內，不知發生強盜情事云云。然查：
(一)、被告丁○○於前開時間，駕駛車牌號碼VO-8200號自用小客
    車搭載甲○○，並在車上與甲○○謀議至被害人居所行竊等
    情，業據被告坦認在卷（見偵查卷第6頁），核與證人甲○○於偵查中具結證述情節相符（見偵查卷第42頁），被告與
    甲○○確有至被害人居所行竊之犯意聯絡，要應無疑。
(二)、證人即被害人於97年12月20日警詢時指稱：97年12月1日凌
    晨6時許，2名男子至上址持刀強押，並強取財物，其中1位
    係被告，年約50歲以上，戴鴨舌帽、穿黑衣服、深色褲子，
    其持刀架在伊鼻上，要求交出財物，另1位較年輕，25歲左
    右，以手帕遮住臉部，在房間搜刮財物，被告一直催促交出
    提款卡，但告知忘記密碼，有看到其等之正面等語（見警卷
    第2至3頁），然於98年4月30日到警局當場指認，證稱：被
    告並非進屋強盜之人等語（見偵查卷第9至10頁），又於偵
    查中檢察官訊問時具結證稱：進屋之1人戴口罩，另1人戴帽
    子，拿刀子之人有戴口罩，係於睡夢中被叫起來，記得1位
    年紀較老，另1位是年輕人，戴口罩那人有說話，聲音聽起
    來比較年輕，戴帽子那位聲音聽起來比較老，但聲音不像被
    告；警局所述實在等語（見偵查卷第76頁），復於本院審理
    時到庭具結證述：在庭之3人（即被告、丙○○、甲○○）
    僅對被告有印象，其綽號「阿雞」，已經認不出來該3人是
    否於案發時有進入屋內；確定係2人進屋，1人穿黑衣服、戴
    鴨舌帽，另1人比較高，有戴口罩，比較年輕，比較矮那位
    跟伊對話很久，就是比較老，穿黑色衣服、戴鴨舌帽那位，
    比較高那位拿類似螺絲起子之工具押住伊，告以不可出聲，
    否則要讓伊死等語；綽號「阿雞」之人並未在現場等語（見
    本院卷第89、90頁），然又證稱：在警詢並未陳述被告當時
    有進入屋內，警方有口頭唸過筆錄後才簽名等語（見本院卷
    第97頁），觀諸被害人之證詞，雖對於進屋之人是否為被告
    ，僅於第1次警詢時指認在卷，之後警詢及偵查、本院審理
    時均否認之，然對於進入屋內之人數，確定為2人，且可分
    辨1人年紀較大，另1人較為年輕乙節之證述，則始終如一，
    並無相異之處，佐諸被告供稱：當日搭載丙○○、甲○○至
    被害人居所等語，甲○○亦坦承確有進入該址等節（詳下述
    ），再以被告為57歲之年紀，丙○○、甲○○均未滿30歲之
    年紀，此有其等年籍資料在卷為佐，又從外觀面貌，被告亦
    屬較為年老之人，甲○○、丙○○則屬年輕人且年歲相當，
    此亦有該3人之照片附卷可按（見本院卷第119至120頁），
    依乙○前揭「1人年紀較大，另1人較為年輕」之證詞，可見
    進入屋內之人應為被告及甲○○，要屬無疑。
(三)、再者，證人甲○○於98年5月5日警詢時證稱：與被告一起進
    入上址行竊；當日係因要向被告購買毒品，其駕車至嘉義市
    ○○路橋下搭載，上車後被告即拿海洛因供伊施用，且稱可
    欠錢，但要一起去乙○居處，該處屋內並無人，保險箱中有
    3、4百萬元，請伊破壞保全系統及開啟保險箱竊取財物；在
    進屋前即戴上鴨舌帽、口罩及手套，被告戴鴨舌帽、口罩，
    由伊從屋後未鎖窗戶攀爬進入，再開啟大門讓被告進屋，然
    發現乙○在屋內，被告持刀叫該名女子不要動，伊開啟未上
    鎖之保險箱及搜刮財物，犯案返回車上才發現「黑皮」（即
    丙○○）在車上；監視錄影畫面中較高為被告，伊係較矮那
    位；刀子為被告所有等語（見偵查卷第32至34頁），復於偵
    查中具結為相同之證述，另證稱：監視錄影畫面所示穿黑色
    衣服即為伊，另1位係被告；犯案回到車上才發現駕駛座坐1
    位戴鴨舌帽及口罩之人等語（見偵查卷第41、42頁），甲○○所證稱被告持刀進屋等情節，與被害人前揭證詞相符，而
    甲○○係被害人製作筆錄後才經警循線查獲，被害人與甲○○事前並非相識，甲○○亦無與被害人一起設詞誣陷被告之
    理，且亦未證述係按照被害人證詞而為陳述，均徵甲○○確
    有與被告一同進入上址，並由被告持刀喝令被害人，而強取
    財物，至為灼然。至於監視錄影畫面所示身穿黑色上衣之人
    ，被害人證稱係被告，甲○○卻供稱即為自己，然觀諸該名
    身穿黑色上衣之人，手上持有甲○○所證稱之刀子，而另1
    人有蹲在保險箱前開啟保險箱之動作，則甲○○已坦承係搜
    刮財物及打開保險箱之人，顯見身穿黑色上衣之人應非甲○○，而係被告。
(四)、至於證人丙○○於偵查中具結先證稱：當日係被告與甲○○
    進入屋內，自己並未進入屋內等語，旋又改證述：因向被告
    購買海洛因而相識；被告未遭羈押前，告知要伊擔罪，並給
    付50萬元之代價，以為僅係竊盜案件，關幾個月而已，後來
    卻被以強盜罪嫌移送；實際上並未到現場等語（見偵查卷第
    46頁），並於本院審理時具結證稱：98年1、2月間，被告要
    伊扛竊盜案件，後來警方駕車搭載伊跟甲○○至警局製作筆
    錄，途中有聽到其等談論犯案過程，但在車上警方並未跟伊
    講話，亦未提到伊；製作完筆錄後，警方才告知有持刀要改
    以強盜罪嫌辦理，檢察官訊問時有告以所犯係強盜罪嫌，為
    7年上之罪，與被告所稱幾個月之竊盜罪嫌差很多，才跟檢
    察官坦承係替被告擔罪；告知警方之犯案過程係以聽到甲○○與警方之對話及自己編撰，再加上警方有所提示等語（見
    本院卷第101至103、105、110頁），即丙○○於偵查中檢察
    官訊問時即已否認有至現場，輔以若丙○○確有與甲○○進
    入上址，其2人並無恩怨，亦非熟識，對於彼此參與之情節
    ，應為相同之證述，然丙○○於警詢時係證陳：甲○○看到
    屋內有人，再回車上跟被告拿1支刀子，並由甲○○持刀進
    入，要求該名女子不要動，叫伊看住該名女子，甲○○並在
    屋內搜刮財物，監視錄影畫面所示身高較高係伊，較矮者係
    甲○○；取得財物後，甲○○分給伊4、5千元等語（見偵查
    卷第38至39頁），甲○○於本院審理時則證稱：並未攜帶任
    何兇器，僅隨手在屋內拿類似鐵尺之工具翹開房門；案發後
    返回車上，將取得之財物分成3等分，交給被告，被告將1份
    交給坐在後座之丙○○等語（見本院卷第75、88頁），2人
    所為證述情節不盡相同，況且被告於本院審理時供稱：在嘉
    義市○○路搭載丙○○，快到被害人居所時，丙○○與甲○○下車將車牌號碼遮住，當時丙○○並未用衣服將臉遮住，
    甲○○亦未戴口罩等語（見本院卷第148、150頁），然甲○○於本院審理時卻具結證稱：並不清楚當日被告在何處搭載
    丙○○，到現場有人叫醒伊，認為是被告，當時以為與自己
    進屋之人係被告，回到車上才發現被告仍坐在駕駛座上，另
    1人拿下衣服露出臉才知道係與丙○○一起進屋，被告並說
    丙○○係自己人，不用害怕等語（見本院卷第82、85頁），
    由被告前開辯詞，可知甲○○尚未到達被害人居所時即知悉
    並已看到丙○○同在車上，且與丙○○一同進入屋內，然甲○○於本院審理時卻否認上情，再以甲○○於偵查中檢察官
    訊問時具結證稱：確定與自己進屋之人為被告，取得財物返
    回車上，駕駛座上之人並未將鴨舌帽及口罩取下，該人並非
    丙○○，看起來比丙○○還瘦等語（見偵查卷第47頁），均
    徵甲○○於本院審理時所證稱：因被告供出伊，心懷怨恨，
    才故意虛偽陳述被告有進入上址等語（見本院卷第75頁），
    無非係為替被告脫罪，其於本院審理時始翻異前證，有附和
    被告供述，而袒護被告之情，已有合理懷疑丙○○並未與甲○○進入上址，被告辯解係甲○○與丙○○一起進入上址云
    云及黃健榮前開於本院審理時所為之證述，並無憑信，而難
    採信。
(五)、有關被告等人究竟持何工具進入屋內，證人甲○○於警詢及
    偵查中具結均證稱被告持刀進屋等語，已於前述，被害人於
    警詢時對於被告等人有持刀乙節亦指述歷歷，復於偵查中具
    結證稱：警詢所述實在等語（見偵查卷第76頁），已徵被告
    等人確有持刀進屋，洵無疑義。至於被害人於本院審理時證
    稱：歹徒拿長約28公分類似螺絲起子之工具在伊面前晃來晃
    去，心裡很害怕，家中並無鐵尺，打麻將之牌尺係塑膠製，
    歹徒手上之工具並非伊家所有等語（見本院卷第94至95頁）
    ，然以被害人與被告本即相識，除第1次警詢時指認被告後
    ，其餘訊問程序均否認之，且於第3次警詢時即表示不對被
    告等人提出告訴（見偵查卷第11頁），況於報案時並未製作
    筆錄，直至警方調閱路口監視畫面，鎖定車牌號碼VO-8200
    號自用小客車，於前揭時段經過上址附近，且車牌號碼「8
    」遭遮住，應即為可疑車輛，循線而查獲被告，此有車籍查
    詢-基本資料查詢結果畫面、嘉義縣警察局民雄分局99年6月
    21日嘉民警偵字第0990009132號函各乙份、路口監視器翻拍
    照片及車輛照片共16張附卷為佐（見警卷第21至29頁；本院
    卷第135、136頁），而被害人於第1次警詢時陳稱：擔心歹
    徒來報復等語（見警卷第2頁），可見被害人對於指認被告
    持刀進屋強盜乙節，應有所顧忌及壓力，其於第1次警詢時
    並無被告同為在庭之壓力，所為證述之情節應較為可信，於
    本院審理時之證詞有因被告同為在庭之心理壓力，而有掩飾
    減緩案情嚴重性等情，自以其於第1次警詢之證述，較為可
    採。另輔諸甲○○於本院審理時亦改證稱：當時與丙○○一
    起進入，並未持刀，被告事前已告知屋內並無人，即無攜帶
    工具進入之必要，僅在現場隨手拿起類似鐵尺之工具撬開房
    間門等語，又證稱：被告告知屋內有保險箱及監視器，被告
    要伊開保險箱，都是用聽診器開啟保險箱，當日係臨時去，
    並未攜帶任何工具等語（見本院卷第75、77頁），與警詢及
    偵查中具結證述之情節顯然相悖，又被告於警詢時及偵查中
    均供稱：甲○○係持鐵棍進屋等語（見偵查卷第7、56頁）
    ，亦與甲○○、被害人前揭各次證述不同，然衡情被告已知
    悉被害人居所有保險箱，並有財物，既駕駛向他人借用之車
    輛，復將車牌號碼遮蓋，此等舉措無非係為免遭發覺查獲，
    顯已準備進入上址竊取財物，則應有攜帶工具進入，以利開
    啟保險箱，否則豈非徒勞而返，亦增加遭逮獲之風險，益徵
    被害人與甲○○於警詢時證述被告持刀進屋乙節，應為事實
    。至於該刀子1支未據扣案，無證據證明係槍砲彈藥刀械管
    制條例所管制之刀械，應依罪疑有利被告之法則，認並非管
    制刀械，亦併指明。
(六)、又強盜罪之所謂「不能抗拒」，係指行為人所為之強暴、脅
    迫等不法行為，就當時之具體事實，予以客觀之判斷，足使
    被害人身體上或精神上達於不能或顯難抗拒之程度而言，即
    應以通常人之心理狀態為準。如行為人所實施之不法手段足
    以抑制通常人之抗拒，使之喪失自由意思，即與不能抗拒之
    意義相當。本件被告持以刀子架住被害人鼻子處，衡情刀刃
    鋒利，對人之生命、身體有嚴重之危害，甚有受到嚴重傷害
    之危險，於此客觀情境下，當恐若不服從將遭遇不測，對於
    被告等人強取、搜刮財物之行徑，即毫無反抗之餘地，被告
    持刀之行為顯足以抑制被害人之抗拒，使之喪失自由意思，
    其身體上、精神上達於不能抗拒之程度，甚為灼然。至於甲○○於警詢及偵查中證稱取得財物返回車上，看到車上另有
    1人乙節，因該人有何犯意聯絡及行為分擔，事後是否分贓
    等節，均未見證述，而卷內亦無積極證據堪認該人是否即為
    與被告、黃健榮共犯本件強盜案件，公訴意旨亦未論及該人
    為共同正犯，是即難以率認該人共犯本案，併以敘明。
(七)、綜上所述，被告空言並未進屋云云，顯係卸責之詞，不足採
    信，本件事證明確，被告所為前揭犯行，洵堪認定，應予依
    法論科。
二、論罪科刑
(一)、按刑法第321條第1項第1款之「夜間」，係指「日出前、日
    沒後」；刑法第320條第1項第2款所謂「毀越門扇牆垣」，
    係指毀損或越進門扇牆垣者而言，毀而不越，或越而不毀，
    均得依該條款處斷，至於「門扇」專指門戶而言，所謂「其
    他安全設備」，指門扇牆垣以外，依通常觀念足認防盜之一
    切設備而言，如門鎖、窗戶、冷氣孔、房間門或通往陽臺之
    門即屬之，再者，刑法上所謂「兇器」，其種類並無限制，
    凡客觀上足對人之生命、身體、安全構成威脅，具有危險性
    之兇器均屬之（司法院院字第610號解釋、最高法院79年台
    上字第5253號判例意旨可資參照）。查本件犯罪時間係於凌
    晨6時許，而當日日出時間為上午6時23分，此觀前揭監視錄
    影翻拍照片所示時間已明，亦有日出日沒時刻表1份附卷為
    參（見本院卷第34頁），係屬「夜間」侵入住宅無訛。又共
    同正犯甲○○係以踰越上址後方浴室窗戶侵入住宅，顯係踰
    越安全設備，另被告與甲○○為實施本件犯行所持刀子1支
    ，雖未扣案，衡情亦足以攻擊人體，並造成嚴重傷害，客觀
    上足對人之生命、身體、安全構成威脅，屬具危險性之兇器
    ，被告以持刀抵住被害人，喝令交出財物之強暴方式，至使
    其不能抗拒而強取屋內財物得手，是核被告所為，係犯刑法
    第330條第1項之犯強盜罪而有刑法第321條第1項第1、2、3
    款之情形，被告就上揭犯行，與甲○○有犯意聯絡及行為分
    擔，為共同正犯。
(二)、又按強盜罪以強暴、脅迫等方法，至使不能抗拒為構成要件
    之一，當然含有妨害被害人自由之性質，故犯強盜罪而有妨
    害被害人之自由時，是否另論以妨害自由罪名，應就行為人
    之全部犯罪行為實施過程加以觀察，若強盜犯行業已著手實
    施，則所為強暴、脅迫等非法方法剝奪被害人行動自由行為
    ，應包括在強盜行為之內，無另行成立刑法第302條第1項之
    妨害自由罪之餘地（最高法院92年度台上字第2184號判決意
    旨參照），本件被告持以刀子抵住被害人，目的即在於向其
    強取財物，並使用刀子威嚇，足見被告等人所犯妨害自由行
    為應包括在加重強盜行為之內，不另構成妨害自由罪。復按
    強盜與竊盜，僅係取得財物之手段不同，而於圖為不法所有
    ，以非法方法取得他人財物之點，兩者並無差異。故行竊尚
    未得手，或在同一盜所竊得部分財物後，猶繼續其竊盜犯行
    時，經事主發覺，乃於中途變更竊取手段為強劫，因其圖為
    不法所有取得他人財物之犯意，仍相一貫，其竊盜時之行為
    即屬其強盜行為之一部，應僅成立強盜罪，不另論以竊盜罪
    （最高法院91年度台上字第4389號判決意旨參照）。是被告
    與甲○○起初雖謀議竊盜，然進入屋內後遭被害人發覺，持
    刀壓制之，並要求其交出財物，得手後即離去，雖係本於竊
    盜之犯意而成，但因以後所用之手段，已由竊盜而變為強盜
    ，則竊盜時之行為，即其強盜行為之一部，揆以前揭實務見
    解，不能以其前段之行為，認係加重竊盜罪嫌，後段之行為
    為加重強盜罪嫌而割裂之，是公訴意旨之論罪，容有誤會，
    併以敘明。
(三)、另被告前因違反藥事法等案件，經法院判處罪刑確定，於96
    年7月16日徒刑執行完畢出監，此有臺灣高等法院被告前案
    紀錄表1份存卷可憑，其受徒刑執行完畢後，5年以內故意再
    犯本件有期徒刑以上刑之罪，為累犯，應依刑法第47條第1
    項之規定加重其刑。
(四)、爰審酌被告國中肄業之智識程度，係屬壯年之人，卻不思以
    正當方法賺取財物，為圖謀不法之利益，持刀強盜被害人財
    物，對被害人造成心理恐懼及精神戕害非輕，亦受有財產上
    損害，對社會安全及住居安寧亦造成危害，雖被害人表示不
    願提出告訴，然被告並未與被害人達成和解或賠償其損失，
    再兼酌被告犯罪所得財物價值、犯後分得款項，犯罪動機、
    目的、手段、所生危害及犯後未能坦承全部犯行，自承以開
    計程車為業等一切情狀，量處如主文所示之刑，以資懲儆。
    至於被告等人持以強盜之刀子1支，並未扣案，依卷內證據
    並無法證明係屬被告等人所有或現仍存在，亦非違禁物，不
    予諭知沒收。
據上論斷，應依刑事訴訟法第299條第1項前段，刑法第28條、第
330條第1項、第47條第1項，判決如主文。
本案經檢察官侯德人到庭執行職務。
中    華    民    國    99    年     7    月    14    日
                    刑事第二庭  審判長法  官  沈福財
                                      法  官  卓春慧
                                      法  官  林青怡
以上正本證明與原本無異。
如不服本判決應於收受判決後10日內向本院提出上訴書狀，並應
敘述具體理由；其未敘述上訴理由者，應於上訴期間屆滿後20日
內向本院補提理由書（均須按他造當事人之人數附繕本）「切勿
逕送上級法院」。告訴人或被害人如對於本判決不服者，應具備
理由請求檢察官上訴，其上訴期間之計算係以檢察官收受判決正
本之日期為準。
中    華    民    國    99    年    7     月    14    日
                                      書記官  江芳耀
附錄論罪科刑法條
刑法第330條第1項：
犯強盜罪而有第321條第1項各款情形之一者，處7年以上有期徒
刑。

司法院資訊處製作；財團法人民間司法改革基金會備份。
